【裁判字號】    91,交聲,1172
【裁判日期】    920428
【裁判案由】    違反道路交通管理處罰條例聲明異議
【裁判全文】
臺灣士林地方法院交通事件裁定        九十一年度交聲字第一一七二、一一七三號
    原處分機關  臺北巿交通事件裁決所
    異  議  人
    即受處分人  甲○○
右列受處分人因違反道路交通管理處罰條例案件，對於台北市交通事件裁決所九十一
年九月二十五日所為之處分（原處分案號：北市裁三字第駕裁二二─ＡＸＸ０一六八
三四號、北市裁三字第車裁二二－ＡＸＸ０一六八三五號），聲明異議，本院裁定如
左：
    主  文
異議駁回。
    理  由
一、按汽車駕駛人駕駛車輛未隨身攜帶駕駛執照者，處新台幣（下同）三百元以上六
    百元以下罰鍰，未隨身攜帶行車執照者，處三百元以上六百元以下罰鍰；又汽車
    駕駛人，爭道行駛，有兩線均為幹線道或支線道，左方車不讓右方車先行之情形
    ，處新台幣（下同）六百元以上一千八百元以下罰鍰，並記違規點數一點，道路
    交通管理處罰條例第二十五條第三款、第十四條第二款、第四十五條第九款後段
    、第六十三條第一項第一款分別定有明文。
二、原處分意旨略以：異議人即受處分人甲○○於九十一年六月二日十七時十五分駕
    駛車號ＤＵＧ－二六三號輕機車沿台北市無名巷南往北行駛至台北市○○路○段
    七五巷二四弄、九九巷一七弄交叉路口時，其右側車身頭與沿康寧路三段九九巷
    一七弄由東往西行駛之車號Ｔ八－八五三六號自小客車前車頭相撞肇事，經警舉
    發「１左方車未讓右方車先行２無照駕駛（待查）」之違規，無照駕駛部分經異
    議人申訴，且查異議人確領有有效之汽車駕照，故依道路交通管理處罰條例第四
    十五條第九款、第二十五條第三款、第六十三條第一項第一款規定，裁處罰鍰九
    百元並記違規點數一點。另異議人同時經警舉發「未帶行照」之違規，依同條例
    十四條第一項第二款裁處罰鍰三百元。
三、聲明異議意旨略以：伊所騎乘之機車於右揭時地行至肇事路口時，曾注意前方與
    左右方均未有車，未料被對造所駕駛之休旅車撞上機車的右後方，此時機車已過
    肇事巷口中央，事故原因是對造開車未注意前方車況，並非伊左方車不讓右方車
    先行，原處分顯有違誤。另肇事時伊立被送至三軍總醫院急診，駕照及行照放在
    機車座位下，伊問執勤交通警員是否要回肇事處所拿取，該警員謂不必了，卻製
    發未隨身攜帶駕照、行照罰單，實難甘服，爰聲明異議云云。
四、經查：
  (一)異議人於右揭時地騎乘上開機車，行經該無號誌又無交通警察指揮之路口時，其
    機車右後葉子板與沿康寧路三段九十九巷十七弄由東往西行駛之車號Ｔ八－八五
    三六號自小客車前車頭相碰撞之事實，為異議人坦白承認在卷，且有道路交通事
    故調查報告表、分析研判表、談話記錄表、補充資料表及現場照片六幀在卷可稽
    。依上開現場圖及照片觀之，肇事地點為無號誌交叉路口，未劃分幹、支線道，
    異議人之機車為左方車，而車號Ｔ八─八五三六號自用小客車則為右方車，是異
    議人行至該無號誌交叉路口前應注意左右來車車輛動態，並禮讓右方有優先路權
    車輛先行；本件異議人之機車車損部位固在右後葉子板處，異議人執之謂其是已
    過巷口中心線，才被對方車輛碰撞，不能認係左方車未讓右方車先行云云，但車
    號Ｔ八─八五三六號自用小客車對異議人而言，係擁有先行路權之右方車，異議
    人應研判該車之車速、距離確為安全時始可駛入交叉路口，否則，任何人無路權
    之人儘可恣意與有優先路權者爭道，若肇事則以是有路權者追撞或碰撞為由卸責
    ，則交通安全規則所規範優先路權之行車秩序將喪失殆盡。依現場圖所示，本件
    肇事巷口僅約七點六米寬，依受處分人所陳其當時時速約二十至三十公里，則事
    實上其只需二秒即可通過該路口，是本件肇事地點雖在巷口中央處，但異議人苟
    有研判右方來車之車速、距離確為安全時才駛入交叉路口，應不致肇事，可見本
    件二車發生碰撞，異議人確有未禮讓有路權之右方車先行之違規，異議人上開所
    辯，要無可採。至車號Ｔ八─八五三六號自用小客車駕駛人縱有超速或疏未注意
    車前狀況，此乃民事責任過失相抵問題，無礙異議人違規行為之成立，附此敘明
    。
  (二)異議人另辯稱：伊有隨身攜帶駕照、行照，但放在機車座下包包內，肇事後伊立
    即被送醫，伊問執勤交通警員是否要返回機車停放處所拿取，該警員謂不必了，
    卻逕製發伊未帶駕照、行照之違規云云，惟異議人於警詢時陳稱：「我有考普通
    小型車駕照，但和行照放置家中未帶。」等語，有交通事故談話紀錄表影本一件
    存卷可徵，異議人並在該段談話紀錄上捺印確認，且證人即承辦警員乙○○亦具
    結證稱：肇事雙方均未帶駕照及行照，異議人並稱有考上小客車駕照，但是駕照
    及行照均放在家中，其並未陳述駕照及行照放在機車行李箱內等語（見本院九十
    二年一月二十一日訊問筆錄），足見異議人上開空言所辯，委無可採。
  (三)綜上所述，原處分機關為上開裁處，核無不當，異議人聲明異議為無理由，應予
    駁回。
五、據上論斷，應依道路交通案件處理辦法第十九條，裁定如主文。
中      華      民      國      九十二      年    四    月    二十八    日
        臺灣士林地方法院交通法庭
                                        法  官  何  信  慶
右正本證明與原本無異。
如不服本裁定應於送達後五日內向本院提出抗告狀。
                                        書記官  魏  里  安
中      華      民      國      九十二      年    四    月    二十八    日


司法院資訊處製作；財團法人民間司法改革基金會備份。
